【裁判字號】    97,易,557
【裁判日期】    980624
【裁判案由】    詐欺
【裁判全文】
臺灣宜蘭地方法院刑事判決               97年度易字第557號
公  訴  人  臺灣宜蘭地方法院檢察署檢察官
被      告  丙○○
選任辯護人  林世超律師
上列被告因犯詐欺案件，經檢察官提起公訴（97年度偵字第1626
號），本院判決如下：
    主  文
丙○○犯詐欺得利罪，處有期徒刑貳月，如易科罰金，以新臺幣
壹仟元折算壹日。
    犯 罪 事 實
一、緣依財政部國有財產局臺灣北區辦事處宜蘭分處（下稱國有
    財產局宜蘭分處）於民國96年6月21日以台財產北宜二字第
    0969001562號公告，宜蘭縣三星鄉○○○段第480地號（下
    稱480地號）之國有耕地實施放租，放租之對象及順序為「
    （一）82年7月21日前已實際耕作，並願繳清歷年使用補償
    金之現耕農民（二）實際耕作毗鄰耕地之耕地所有權人（三
    ）實際耕作毗鄰地之耕地承租人（四）農業學校畢業青年或
    家庭農場從事農事青年、（五）其他農民（六）合作農場」
    ，丙○○欲承租三星鄉○○○段第480號土地，於96年5月4
    日提出申請，然其明知三星鄉○○○段第480地號土地上現
    有其他農民實際耕作稻田，而其從未在該土地自任耕作，竟
    基於為自己不法所有之意圖，為順利向國有財產局宜蘭分處
    取得承租權，竟於96年7月6日上午，在國有財產局派員至上
    開土地實地辦理勘查時，在實際由陳戰兢父子耕作之上開土
    地領勘指界，並向國有財產局宜蘭分處之承辦人員甲○○虛
    偽謊稱該筆土地現為其所實際耕作使用，並進而於同年8月
    15日，填載載有「本人於89年2月10日以前即於三星鄉○○
    ○段第480地號土地上實際耕作種植農作物至今」之不實內
    容之實際耕作切結書，以此方式施用詐術，致使國有財產局
    宜蘭分處之承辦人員陷於錯誤，誤以為丙○○自89年起即於
    上開土地自任耕作使用，而於同日與丙○○簽訂「國有耕地
    放租租賃契約書」，將上開土地出租予丙○○使用，租賃期
    間為96年6月1日起至106年5月31日止，丙○○因而取得承租
    上開土地之不法利益。
二、案經丁○○訴請臺灣宜蘭地方法院檢察署檢察官偵查起訴。
    理  由
壹、證據能力部分：
    按被告以外之人於審判外之言詞或書面陳述，除法律有規定
    者外，不得作為證據，刑事訴訟法第159條第1項定有明文。
    查本件證人陳奇鴻、陳國祥、陳清松、陳誠志、丁○○、廖
    西銅於警詢之供述，雖屬被告以外之人於審判外之陳述，惟
    被告於本院調查證據時，已知有同法第159條第1項不得為證
    據之情形，而未於言詞辯論終結前聲明異議，依同法第159
    條之5第2項之規定，視為有同條第1項之同意，本院審酌上
    開證人之言詞陳述作成時之情況，認為適當，爰依同法第
    159條之5第1項之規定認有證據能力，合先敘明。
貳、實體部分：
一、訊據被告固坦認有於上開時地與國有財產局宜蘭分處簽訂國
    有耕地租賃契約書等情不諱，惟矢口否認有何詐欺得利之犯
    行，辯稱：我沒有詐欺，他們要我填什麼我就填什麼云云。
    經查：
（一）上開480地號確非被告實際耕作而被告切結實際耕作等事
      實，業據告訴人丁○○分別於警詢、偵查中及本院審理中
      指述甚詳，並經證人即丁○○之子陳奇鴻及證人陳國祥、
      陳清松、陳誠志、丁○○、廖西銅證述明確，且有國有耕
      地放租租賃契約書、實際耕作切結書、財政部國有財產局
      臺灣北區辦事處宜蘭分處96年8月8日台財產北宜二字第09
      69002004號函及所附資料國有土地勘查表、現場勘查照片
      、財政部國有財產局臺灣北區辦事處宜蘭分處公告、申租
      國有非公用不動產收件審核表、承租後實際從事農業生產
      切結書、地籍圖謄本、土地登記謄本、財政部國有財產局
      臺灣北區辦事處98年5月21日台財產北管字第0980008303
      號函在卷可稽，自堪信為真實。
（二）至被告雖辯稱其並未施用詐術云云，然經證人即國有財產
      局宜蘭分處現場勘查人員甲○○到庭結證稱：「我們依公
      文時間到達現場，請申請人跟我們講申請位置在何處，核
      對地籍資料之後，請申請人簽名，大洲段是種植稻米，我
      有問申請人也就是被告他說是他種的，申請人說是他種植
      的，我們就會請他一起拍照來作為依據，如果申請人沒有
      說是他種的，我們會在地上物所有人及地上物使用人兩欄
      上面寫不詳」等語明確（見本院卷第134-138頁筆錄），
      核與現場勘查表上記載土地使用人為丙○○及被告在現場
      稻田前拍攝之現場照片等情相符，顯見被告確於現場勘查
      時，謊稱其係上開土地之現耕使用人無誤。且依證人即國
      有財產局宜蘭分處承辦人員乙○○證述：「因為我們根據
      勘查結果發現被告是地上物的實際耕作者，我們考量國家
      利益，請他繳使用補償金，並補寫實際耕作切結書」等語
      ，更可知被告除於現場勘查時表示其為現耕使用人外，尚
      於證人乙○○要求其填寫實際耕作切結書時，復未表明該
      土地並非其所現耕使用，且仍於實際耕作切結書上切結填
      載「本人於89年2月10日以前即於三星鄉○○○段第480地
      號土地上實際耕作種植農作物至今」之內容，顯見被告確
      有以其為系爭土地之現耕使用人之方式施用詐術之行為甚
      明。
（三）被告雖辯稱國有財產局宜蘭分處並未受騙云云，然依財政
      部國有財產局臺灣北區辦事處宜蘭分處96年8月8日台財產
      北宜二字第0969002004號函及所附簽呈記載「據一股勘查
      表記載，本案土地三星鄉○○○段480地號現況係種植稻
      米，惟申租人所檢附之承租後實際從事農業生產之切結書
      與上開勘查已有實際耕作顯有不符，故本案核准後通知申
      租人補附實際耕作切結書，並以全筆面積准予出租」（見
      偵查卷第13-15頁），可知國有財產局宜蘭分處係因被告
      於現場勘查時表示為現耕使用人，而誤認被告為現在實際
      耕作者，故同意被告補附實際耕作切結書後，始予以出租
      上開土地，故國有財產局宜蘭分處之承辦人員實因被告之
      施用詐術而陷於錯誤始出租上開土地甚明。至被告雖又辯
      稱不論被告是否為實際耕作使用人，國有財產局宜蘭分處
      都會放租給被告云云，然依財政部國有財產局臺灣北區辦
      事處98年5月21日台財產北管字第0980008303號函所示「
      於本處辦理現場勘查時，向本處承辦人稱其為該耕地上作
      物之所有人及使用人時，並經記載於勘查表，如無其他反
      證，或有他人異議之情形，經審核符合國有耕地放租之規
      定即准予承租，倘經發現申請人切結涉及虛偽不實之情事
      ，依國有耕地放租租賃契約書約定，由放租機關撤銷租約
      ，所繳租金及歷年使用補償金不予退還」之內容，可知若
      申請人有虛偽不實之情事，實屬國有財產局得以撤銷租約
      之事由，且依國有耕地放租實施事項第9項第2點、第6點
      分別規定有使用或產權糾紛尚未確定者、切結內容與實際
      事實不符者，申請租用國有耕地案件均得予註銷，故國有
      耕地之放租，並非一經申請人申請承租即准予承租，尚須
      經國有財產局之審核，而有使用或產權糾紛，或切結內容
      與實際事實不符時，即可不予放租，故若被告並未陳明其
      為實際使用人，則其審核之項目自與其為實際使用人有所
      不同，且亦須經國有財產局宜蘭分處審核通過，始得予承
      租，故自不得謂被告若陳述其非實際使用人則國有財產局
      宜蘭分處均會放租為由而反推被告並無施用詐術而使國有
      財產局宜蘭分處陷於錯誤而放租甚明。
（四）綜上所述，可知被告確於現場勘查時謊稱其為土地之現耕
      使用人且於簽約前簽立實際耕作切結書之方式施用詐術，
      而使國有財產局宜蘭分處陷於錯誤，誤以為被告確係上開
      土地之實際耕作人而放租宜蘭縣三星鄉○○○段480地號
      土地予被告，被告因而得有承租該土地之利益無誤，從而
      ，本件事證明確，被告詐欺得利之犯行堪以認定，應依法
      論科。
二、核被告所為，係犯刑法第339條第2項之詐欺得利罪。爰審酌
    被告施用詐術，使國有財產局宜蘭分處陷於錯誤而放租土地
    其犯罪之手段、目的，及其素行、智識程度、犯罪所生之危
    害、犯後態度等一切情狀，量處如主文所示之刑，並諭知易
    科罰金之折算標準。
據上論斷，應依刑事訴訟法第299條第1項前段，刑法第339條第
2項、第41條第1項前段，刑法施行法第1條之1第1項、第2項前段
，判決如主文。
本案經檢察官張立言到庭執行職務
中    華    民    國    98    年    6     月    24    日
                  刑事第二庭審判長法  官  黃永勝
                                  法  官  陳映佐
                                  法  官  鄭貽馨
以上正本證明與原本無異。
如不服本判決應於收受送達後十日內向本院提出上訴書狀，並應
敘述具體理由；其未敘述上述理由者，應於上訴期間屆滿後二十
日內向本院補提理由書(均須按他造當事人之人數附繕本)「切勿
逕送上級法院」。
                                  書記官  高雪琴
中    華    民    國    98    年    6     月    25    日
附錄本案論罪科刑法條全文：
中華民國刑法第339條第2項
意圖為自己或第三人不法之所有，以詐術使人將本人或第三人之
物交付者，處5年以下有期徒刑、拘役或科或併科1千元以下罰金
。
以前項方法得財產上不法之利益或使第三人得之者，亦同。
前二項之未遂犯罰之。


司法院資訊處製作；財團法人民間司法改革基金會備份。
